臺灣桃園地方法院民事裁定　　　　　　100年度消債聲字第6號
聲　請　人
即　債務人　林青樺
上列當事人因消費者債務清理事件聲請更生，經本院裁定開始清
算程序，並於終止清算程序確定後聲請免責，本院裁定如下：
    主  文
債務人林青樺不免責。
    理  由
一、按債務人有因浪費、賭博或其他投機行為，致財產顯然減少
    或負擔過重之債務，而生開始清算之原因者，法院應為不免
    責之裁定，但債務人證明經普通債權人全體同意者，不在此
    限，消費者債務清理條例第134 條第4 款定有明文。次按消
    費者債務清理制度並非在使債務人恣意消費所造成之債務，
    轉嫁予債權人負擔，故債務人免責制度，應在鼓勵勤勞誠實
    之債務人，而非縱容債務人奢侈浪費，倘債務人於聲請清算
    前之相當期間內，利用信用金融之機會，恣意為非屬通常生
    活所需之鉅額消費或作奢侈性、浪費性之消費而不在意日後
    履行返還之能力，自不容其利用消費者債務清理條例中之免
    責制度，致濫用清算程式以規避其應負擔之償還責任，如此
    始符消費者債務清理條例之立法本旨。
二、經查：
(一)、本件聲請人即債務人林青樺前於民國97年7 月11日聲請更生
    ，經本院於98年3 月26日以97年度消債更字第487 號裁定准
    予開始更生程序，並以98年度執消債更字第105 號進行更生
    程序，後因符合消費者債務清理條例第61條規定，乃依99年
    度消債清字第27號裁定改行清算事件，且因聲請人之財產不
    敷清算程序之費用，經本院以99年度司執消債清字第29號裁
    定終止清算程序等情，業據本院調閱上開卷宗查核無訛。
(二)、依各債權銀行所提出聲請人歷史消費明細以觀，聲請人在明
    知自己經濟情況不佳之情況下，竟不知量入為出，節儉過日
    ，仍向銀行大量、多次、小額貸款，並為顯已逾越己身能力
    甚或較一般有正常收入者均為豐厚之消費行為，茲舉例分述
    如下：
１、債權人萬泰商業銀行股份有限公司提出之現金卡、信用卡交
    易消費明細所示略以，聲請人於93年共提領現金新台幣（下
    同）270,000 元、94年共提領460,000 元，並於93年9 月3
    日、94年7 月9 日、94年7 月12日於萬泰珠寶金行消費共18
    ,300元（見本院99年度司執消債清字第29號卷第至208頁）。
２、債權人永豐商業銀行股份有限公司提出之消費明細所示略以
    ，聲請人於93年5 月31日共預借95,000元、94年8 月12日預
    借20,000元、94年9 月10日預借10,000元、94年11月共預借
    40,000元（見本院99年度司執消債清字第29號卷第110至116
    頁）。
３、債權人匯誠第二資產管理股份有限公司提出之信用卡消費明
    細表所示略以，聲請人於90年8 月20日於遠東百貨消費11,0
    99元、90年9 月13日於銀櫃KTV 消費2,530 元、91年7 月17
    日於萬泰珠寶金行消費2,620 元、91年8 月20日於通信馬輚
    消費5,600 元，91年12月16日於萬泰珠寶金行消費2,200 元
    、92年1 月13日於大古通信有限公司消費15,300元、92年2
    月10日至94年1 月29日於倚天汽車服務中心消費18,500元、
    92年9 月29日於永捷通信器材行消費6,100 元、93年2 月28
    日於遠東百貨消費2,264 元、93年10月26日於統領百貨消費
    1,699元（見本院99年度司執消債清字第29號卷第121至125
    頁）。
４、債權人中國信託商業銀行股份有限公司提出之消費明細表所
    示略以，聲請人於94年1 月20日申請代償他家銀行債務共50
    5,000元（見本院99年度司執消債清字第29號卷第136頁）。
５、債權人遠東國際商業銀行股份有限公司提出之信用卡消費明
    細表所示略以，聲請人於92年5 月30日申請代償他家銀行債
    權共51,000元，並預借現金37,000元、93年4月18日貸款55,
    000 元、94年4 月26日開始分期付款於米蘭風時尚7 件式精
    品消費、95年2 月4 日於大展電子有限公司消費8,900 元（
    見本院99年度司執消債清字第29號卷第140頁）。
６、債權人渣打國際商業銀行股份有限公司提出之信用卡歷史帳
    單明細資料所示略以，聲請人於94年6 月16日於巨星剪燙消
    費2,000 元、94年6 月30日於寶雅生活館消費7,135 元、94
    年7 月5 日分期預借現金共60,000元、94年8 月17日於萬泰
    珠寶金行消費14,300元（見本院99年度司執消債清字第29號
    卷第160頁）。
７、債權人國泰世華商業銀行股份有限公司提出之歷史消費明細
    表所示略以，聲請人於91年8 月27日申請代償共71,779元、
    92年7 月24日分期於CUPID消費3,996元、並於泰有錢本金各
    分36期及60期預借現金、於簡易通信貸款分36期預借現金、
    93年11月15日於東森分期消費共7,800 元、94年9 月2 日於
    巧精品服飾店消費2,550 元、94年9 月6 日於遠東百貨消費
    6,980元（見本院99年度司執消債清字第29號卷第166至168
    頁）。
８、債權人匯誠第一資產管理股份有限公司提出之歷史交易明細
    所示略以，聲請人於92年10月28日分期於鴻運金消費共167,
    280 元、92年12月28日於東森購物百貨分期消費共13,860元
    、93年6 月28日於得易購分期消費共3,600 元、94年1 月28
    日於御發企業社消費10,000元、94年5月4日於萬泰珠寶金行
    消費12,660元、94年5 月28日於東森得易購消費17,900元、
    94年8月28日於萬泰珠寶金行消費9,000元（見本院99年度司
    執消債清字第29號卷第180至189頁）。
９、債權人大眾商業銀行股份有限公司提出之信用卡消費明細所
    示略以，聲請人於90年11月11日於新光三越百貨消費2,754
    元、90年12月2 日至90年12月22日於來來百貨消費3,876 元
    、91年2 月15日於永成銀樓消費2,840 元、91年3 月21日電
    話預借現金10,000元、91年5 月16日於燕之屋消費20,980元
    、91年8 月10日於凱悅視聽歌城消費1,502 元、91年8 月27
    日電話預借現金10,000元、93年4 月9 日申請代償24,000元
    、93年6 月24日申請玩樂金分期共50,000元（見本院99年度
    司執消債清字第29號卷第202 至204頁）。
(三)、由上足徵聲請人於其經濟狀況不佳無法負擔還款之際，猶持
    續向多家債權銀行申請代償、小額信用貸款、預借現金，並
    為精品服飾、通信器材、珠寶、歌唱等非日常基本生活必要
    支出之奢侈性消費，造成惡化負債情形，終致累積大量欠款
    而至無法支付之地步。聲請人於個人收入有限之情況下，竟
    以大量預借現金或信用卡方式，從事高檔或欠缺必要性之消
    費，堪認聲請人確有未能妥適衡量個人清償債務能力、未節
    制開支、過度消費行為，致其負擔過重之債務，而生開始清
    算之原因，核與消債條例第134條第4款所稱「浪費、賭博或
    其他投機行為，致財產顯然減少或負擔過重之債務」等不免
    責事由相當。
三、綜上所述，本件聲請人既有消費者債務清理條例第134條第4
    款所列不應免責之事由，且又未經普通債權人全體同意免責
    ，揆諸首揭法條及說明，本件聲請人不得免責，爰裁定如主
    文。
中    華    民    國   100    年    2     月    25    日
                  民事第二庭  法  官  卓立婷
以上正本係照原本作成。
如不服本裁定，應於裁定送達後10日內以書狀向本院提出抗告，
並繳納抗告費新臺幣1,000元。
中    華    民    國   100    年    2     月    25    日
                              書記官  王素玲